---
title: "EKV2019_demo"
author: "Johan Himberg"
date: "4/23/2019"
output:
  html_document: default
---

```{r setup, include = FALSE}
knitr::opts_chunk$set(echo = TRUE)
```

## Vuoden 2019 eduskuntavaalien tuloksien estimointi postinumeroalueittain 

## Initialisoi, lataa ja lue datat

Skripti ottaa käyttöön tarvittavia kirjastoja ja funktioita. Lataa tarvittaessa rakennus- ja vaalidatan (http://www.avoindata.fi, http://tulospalvelu.vaalit.fi). Jos tiedostot jo löytyvät, niitä ei haeta uudestaan.  
Datat tallennetaan hakemistoon `data`. Tilastointipostinumerot tallennetaan aliskiptissä `aanestysalue2postinumero.R`:ssä ja niissä on mukana alueiden nimet 
Äänestystulokset tarvitaan äänestysalueittain (datassa ne ovat myös summattuna kunnittain jne)

Seuraava vaihe kestää ensimmäisellä kerralla hetken.
```{r load_data}
source("data.R") # pääskripti

postinumerot <- readRDS(file = "data/tilastointipostinumerot.rds")
eduskuntavaalit <- readRDS(file = "data/EKV2019_ehdokkaat.rds") %>% 
  filter(aluejako == "äänestysalue") %>% 
  rename(aanestysalue.nro = alue)

print("Data ladattu")
```

## Ehdokkaiden perustiedot: Yhdistetään valitsijayhdistyksiä ja yhteislistoja

```{r ehdokkaat}
ehdokkaat <- eduskuntavaalit %>% 
  select(vaalipiiri, 
         puolue_lyhenne_alkuperainen, 
         puolue, 
         ehdokasnumero, 
         etunimi, 
         sukunimi, 
         sukupuoli, 
         ika, 
         kieli, 
         kotikunta_nimi) %>% 
  distinct() %>% 
  mutate(puolue = ifelse(grepl("^X", puolue) | puolue %in% c("ASYL","REF","AFÅ","RLI", "FÅ"), "MUUT", puolue))
```

## Summaa ehdokkaiden arvioitu äänisaalis postinumeroalueilla

Seuraavaksi varsinainen painotus, jossa ehdokkaan äänimäärät äänestysalueilla kerrotaan painotuskertoimilla ja 
summataan postinumeroalueille:

```{r painotus}

aluekertoimet <- readRDS(file="data/aanestysalue2postinumero.rds") 

aanet <- 
  left_join(eduskuntavaalit, 
            aluekertoimet, 
            by=c("kunta", "aanestysalue.nro")) %>% 
  mutate(aanet_yhteensa = aanet_yhteensa * w.aanestysalue2pono) %>% 
  group_by(vaalipiiri, ehdokasnumero, postinumero) %>% 
  summarise(ehdokkaan_aanet_postinumeroalueella = sum(aanet_yhteensa, na.rm=TRUE)) %>% 
  ungroup %>% 
  group_by(postinumero) %>%
  mutate(postinumeroalueen_kokonaisaanimaara = sum(ehdokkaan_aanet_postinumeroalueella, na.rm = TRUE)) %>%
  ungroup

saveRDS(aanet, file = "data/EKV2019_aanet_postinumeroittain.rds")
```

## Esimerkki postinumeroalueen äänimäärien estimoinnista

```{r }
# Esimerkki kertoimista: 
posti <- "00980"
filter(aluekertoimet, postinumero == posti) %>% 
  ggplot(aes(x=aanestysalue.nimi.fi, y=w.aanestysalue2pono)) + 
  geom_bar(stat="identity") + 
  coord_flip() + 
  ggtitle(paste0(posti, " äänien lähdealueet"))

```


Alueelle 00980 otetaan lähes kaikki äänet äänestysalueilta Vuosaari A, B ja E, ja osa äänistä muutamalta muulta äänestysalueelta. Painot saadaan rakennusten määrien perustella (Ks. `aanestysalue2postinumero.R`). 
Painotuksen voi laskea myös toiseen suuntaan, jos haluaa jakaa kappalemääriä tai tehdä painotettuja keskiarvoja postinumeroittain annetusta datasta äänestysalueille.

## Puolueiden esitmoitu äänisaalis postinumeroalueittain

```{r puolueet}
kokonaisaanimaara_postinumeroittain <- left_join(aanet, ehdokkaat, by = c("ehdokasnumero", "vaalipiiri")) %>% 
  select(postinumero, aanet = ehdokkaan_aanet_postinumeroalueella) %>% 
  group_by(postinumero) %>% 
  summarise(KAIKKI = sum(aanet, na.rm=TRUE)) 

puolueiden_aanet_postinumeroittain <- left_join(aanet, ehdokkaat, by = c("ehdokasnumero", "vaalipiiri")) %>% 
  select(postinumero, aanet = ehdokkaan_aanet_postinumeroalueella, puolue) %>% 
  group_by(postinumero, puolue) %>% 
  summarise(aanet = sum(aanet, na.rm=TRUE)) %>% 
  left_join(., kokonaisaanimaara_postinumeroittain, by="postinumero") %>% 
  spread(puolue, aanet, fill=0)

DT::datatable(puolueiden_aanet_postinumeroittain %>% 
                mutate_at(., vars(EOP:VIHR), .funs = ~round((./KAIKKI)*100, 1)) %>% 
                mutate_at(., vars(EOP:VIHR), .funs = ~paste0(., "%")) %>% 
                mutate_at(., vars(KAIKKI), round) %>% 
                left_join(postinumerot, by="postinumero") %>%
                mutate(kunta = kuntano2nimi(kuntano)) %>%  select(-kuntano) %>%
                order_columns(first_names = c("kunta", "postinumero", "nimi")),
              colnames = c('Ääniä' = 'KAIKKI'),
              caption = "Arvio äänistä puolueittain ja postinumeroalueittain",
              rownames=FALSE)
```

Taulukossa sarake "KAIKKI" on postinumeroalueen estimoitu äänimäärä, puoluetunnuksilla kunkin puolueen estimoitu äänimäärä postinumeroalueella 

## Yhdistetään äänestulos postinumeroalueiden Paavo-dataan

Tilastokeskuksen Paavo-data (https://www.stat.fi/tup/paavo/index_en.html) on haettu valmiiksi vuosilta 2018-2019 (ks. https://github.com/jhimberg/paavodata). 
Datassa on myös laskettuna aggregaatteja kolmen ja kahden ensimmäinsen numeron määrittämille suuremmille alueille `pono_level`, mutta tässä otetaan postinumeroalueet (kaikki viisi numeroa) Paavo-datasta (versio 2019) ja yhdistetään se puolueiden äänimääriin.

Taulukossa Paavo-datan muuttujien koodeja vastaavat nimet löytyvät `paavo$vars` Ks. tarkemmin https://github.com/jhimberg/paavodata.  


```{r lataa_paavo}

paavo <- readRDS("map_and_names/paavodata.rds")
paavodata <- paavo$data %>% filter(vuosi == 2019, pono_level == 5) %>% 
  rename(postinumero=pono) %>% 
  select(-pono_level, -vuosi)

aanet_ja_paavodata <- left_join(paavodata, 
                                puolueiden_aanet_postinumeroittain, 
                                by = "postinumero")
print("Paavo-data ok")
```

### Paavo datan muuttujat

```{r paavo_muuttujat}
DT::datatable(paavo$vars, rownames=FALSE)
```
`_osuus` päätteiset muuttujat eivät ole alkuperäisiä: niihin on yritetty valmiiksi laskea osuuksia väestöstä , esim. `ko_yl_kork_osuus` on laskettu ko_yl_kork_osuus / ko_ika_18y. Jakava löytyy sarakkeesta `ratio.base`. Kun Paavo-datan vuosiversioluvusta vähentää `paavo.vuosi.offset` pitäisi saada vuosi jonka lopusta data vasrsinaisesti on.  

### Esimerkki 

Helsingin postinumeroalueet (vaaditaan yli 100 äänestäjää)) 

```{r scatterplot}
postinumero_pattern <- "^00" # Helsinki
paavo_selittaja <- "hr_hy_tul_osuus"
selitettava <- "KOK / KAIKKI"
alueen_minimiaanimaara <- 100
outlier <- c()
#outlier <- c("02150")

ggplot(
  filter(aanet_ja_paavodata, 
         grepl(postinumero_pattern, postinumero) & KAIKKI >= alueen_minimiaanimaara & !(postinumero %in% outlier )), 
  aes_string(y = selitettava, 
      x = paavo_selittaja, 
      label = "postinumero", 
      weight = "KAIKKI" 
      #size = "KAIKKI"
      )) +
  geom_text(size=3) + 
  geom_smooth(method = "gam", formula = y ~ s(x, bs="cs", k = 3)) + 
  xlab(paste(filter(paavo$vars, koodi == paavo_selittaja) %>% pull(nimi), "\n(aluesuodatus=", postinumero_pattern, ")"))
```

## Esimerkki 2
```{r kartta}
source("map_and_names/paavo_functions.R")

df <- transmute(aanet_ja_paavodata, 
                pono = postinumero, 
                KOK_osuus=KOK/KAIKKI,
                tooltip = paste0(postinumero, " ", 
                                toupper=kuntano2nimi(kuntano), 
                                "\n", nimi, "\n", 
                                as.numeric(round(KOK_osuus*100)), "%")) %>%
  filter(grepl("^00", pono))


map_fi_zipcode_interactive(df,
                           title_label = "KOK äänten osuus alueella 00",
                           map = "2019",
                           colorscale = scale_fill_distiller, 
                           type = "seq", 
                           palette="YlOrRd",
                           direction = 1) %>% 
  girafe(ggobj = .) %>% 
  girafe_options(x=., opts_zoom(min = .5, max = 5))

```

